臺灣士林地方法院刑事判決
111年度易字第126號
公  訴  人  臺灣士林地方檢察署檢察官
被      告  何東樺


選任辯護人  賴鴻齊律師（法扶律師）
上列被告因妨害自由案件，經檢察官提起公訴（110年度偵字第1
5543號），本院判決如下：
    主  文
乙○○犯恐嚇危害安全罪，處拘役伍拾日，如易科罰金，以新臺幣
壹仟元折算壹日。　
　　犯罪事實
一、乙○○因不滿丁○○於網路上發表之文章，竟基於恐嚇危害安全
    之犯意，於民國110年5月24日8時42分許，至丁○○之蝦皮購
    物個人網站上，以「hua_yun_han」之帳號，傳送「我要殺
    了丁○○zzz」之訊息（下稱本案訊息）恫嚇丁○○，使丁○○心
    生畏懼，致生危害於安全。
二、案經丁○○訴由新北市政府警察局中和分局報告臺灣新北地方
    檢察署（下稱新北地檢署）檢察官陳請臺灣高等檢察署檢察
    長核轉臺灣士林地方檢察署（下稱士林地檢署）檢察官偵查
    起訴。
    理  由
壹、證據能力方面：
　　本判決下述被告乙○○以外之人於審判外之陳述，檢察官、被
    告及辯護人均同意具有證據能力（見本院111年度易字第126
    號卷【下稱本院卷】第89頁、第103至110頁），本院審酌各
    該證據資料作成時之情況，尚無違法不當及證明力明顯過低
    之瑕疵，而認為以之作為證據應屬適當，依刑事訴訟法第15
    9條之5第1項之規定，均有證據能力。至於本判決下列所引
    用之非供述證據，並無證據證明係公務員違背法定程序所取
    得，亦無顯有不可信之情況，且經本院於審理期日提示予被
    告辨識而為合法調查，依刑事訴訟法第158條之4反面解釋，
    自均得作為本判決之證據。
貳、實體認定犯罪事實所憑之證據及理由
一、被告之辯解：
(一)訊據被告固坦承有於上揭時間，至告訴人丁○○（下稱告訴人
    ）之蝦皮購物個人網站上以「hua_yun_han」之帳號，傳送
    本案訊息與告訴人等情不諱，惟矢口否認有何犯恐嚇危害安
    全罪之犯行，辯稱略以：我有留言「我要殺了丁○○zzz」，
    但我沒有恐嚇告訴人的意思，那只是我跟告訴人爭執一年間
    其中的對話而已。我是為了告訴人在臉書上說她的兒子罹患
    亞斯伯格症，沒有顧及到小孩只有幼稚園大班，因為我自己
    也是過來人，我知道這個症狀的困難在哪，我以為只是跟病
    友們分享，後來才知道告訴人沒有要分享，只是為了想要經
    營她另外的事業、博取他人同情心、達到業績目標，我們才
    起了爭執。因為告訴人後來對我提告妨害名譽、跟蹤騷擾法
    ，警察來我家調查，告訴人對我造成困擾，我才對告訴人發
    出本案訊息。我在這一年間打過很多電話給告訴人要跟她爭
    執，打了快一百通。告訴人所提出之通話譯文即「你是腦殘
    喔、我心生畏懼等」這份紀錄並不完整，無法還原當時的情
    境，此項證據之效力不足。110年10月2日的傳票只有針對妨
    害名譽部分，我說要殺了丁○○只是搞笑的意思，導致我答辯
    方向錯誤，沒有問到通聯紀錄部分。我與告訴人吵架吵了快
    一年，告訴人無法提出小孩有身心障礙的證明，請參考我與
    告訴人間這些年的互動，來判斷告訴人是否心生畏懼等語。
(二)辯護人則為被告辯稱略以：
　1.被告跟告訴人的紛爭長達數月，且私訊不雅文字很多，實在
    很難想像被告在110年5月24日突然因一句留言感到害怕。另
    外如果告訴人因為這樣感到畏懼，為什麼拖到110年7月29日
    接受訊問時，才提到要對被告提出恐嚇告訴？
  2.被告於本案訊息之留言方式有特別加註3個Z，此註記在網路
    上的含意有電波和睡覺的意思，被告意指要用電波和睡覺的
    方式來攻擊告訴人，為人力無法掌握的事情，這不是恐嚇。
  3.本案起因為被告是亞斯伯格症之患者，從小就因病症遭受歧
    視和罷凌，所以才希望告訴人不要在還沒確定前公開小孩病
    情，以免小孩受到一樣遭遇，被告沒有恐嚇故意。另外被告
    因為亞斯伯格症有溝通和情緒上的問題，難免因為病情影響
    ，有時候會有比較激烈之留言，不能因此認為被告有恐嚇故
    意。
  4.被告之前在網路上有留言說要殺光你們這樣之語句，也經檢
    察官為不起訴處分，亦難認本案被告上揭所為構成恐嚇危害
    安全罪等語。
二、本案不爭執之事實：
　　被告於110年5月24日8時42分許，至告訴人之蝦皮購物個人
    網站上，以「hua_yun_han」之帳號，傳送本案訊息與告訴
    人等情，業據證人即告訴人於檢察事務官詢問時證述明確（
    見新北地檢署110年度偵字第21496號卷【下稱新北檢偵卷】
    第74頁正反面），復有本案訊息之擷圖在卷可稽（見新北檢
    偵卷第134頁），且為被告及辯護人所不爭執（見本院卷第9
    0頁），此部分之事實，首堪認定。
三、本案爭點
　　被告係以上揭情詞置辯，故本案爭點則為（一）被告上揭所
    述「我要殺了丁○○zzz」，客觀上有無使告訴人心生畏懼，
    致生危害於告訴人之生命、身體安全？（二）被告有無因不
    滿告訴人於網路上發表之文章，方基於恐嚇危害安全之犯意
    ，對告訴人告以「我要殺了丁○○zzz」之惡害通知？本院認
    定被告有罪之理由，茲分述如下：
(一)被告上揭所述「我要殺了丁○○zzz」，客觀上已使告訴人心
    生畏懼，致生危害於告訴人之生命、身體安全：
　1.按刑法第305條之恐嚇罪，所稱以加害生命、身體、自由、
    名譽、財產之事，恐嚇他人者，係指以使人生畏怖心為目的
    ，而通知將加惡害之旨於被害人而言（最高法院52年度台上
    字第751號判決意旨參照）。而該通知事項，依其所通知之
    方法、態樣、內容等，以社會一般觀念加以客觀判斷是否足
    使被害人心生畏懼。
　2.經查，觀諸被告所傳送「我要殺了丁○○zzz」之訊息與告訴
    人，已明確表達要殺了告訴人之意，本即含有將加害告訴人
    生命、身體之意涵，客觀上已足使一般人因該等內容心生畏
    懼。參以證人即告訴人於檢察事務官詢問時證稱：被告使用
    「花蘊涵」、「張智評」、「rain5_478」、「summer00000
    00」等多個分身帳號來追蹤我，並說我說謊，說我「廢物媽
    媽」、「要殺死丁○○」，我有封鎖他，但他還打電話來騷擾
    我，我的粉絲專業都關了，但他還一直騷擾我等語（見新北
    檢偵卷第74頁背面），足徵被告於傳送本案訊息前，早已與
    告訴人間於網路上有諸多紛爭，甚至多次致電被告，此舉確
    已使告訴人感到遭騷擾，而心生畏懼、不安全之感覺。
　3.至於被告及辯護人雖辯稱告訴人對其提出諸多訴訟，且係時
    隔數月始提起本案恐嚇之告訴，可證其沒有心生畏懼等語。
    然查，告訴人依法對被告提起刑事告訴，核屬其正當法律上
    權利之行使，實無從以此推斷其主觀上並無心生畏懼。況若
    告訴人未對被告上揭所為心生畏懼，其大可對本案訊息視若
    無睹，毋庸耗費自身時間及往返警局、地檢署等程序上之勞
    費，如此大費周章對被告提起告訴，此亦徵告訴人已有感到
    不安全而心生畏懼甚明。至於何以告訴人未於發覺遭被告恐
    嚇後立即提起本案告訴，關乎其對於日常事務、工作等時間
    上之分配，不一而足，自不得徒以告訴人未於遭恐嚇之當日
    或幾日後立即提出告訴即得反推其未心生畏懼。又觀諸被告
    於其餘貼文中一再表示知悉告訴人之工作內容係在販售肥皂
    等商品，且知悉告訴人所住之區域，此可見被告於告訴人之
    蝦皮網路拍賣中留訊息稱：「你小孩當正太去拍照賣肥皂就
    可以了」、「住中和為何需要看到台大、馬偕呢?」、「地
    緣關係看雙和醫院身心科就可以了」、「你到底還想不想開
    門做生意?」等語（見新北偵卷第128頁、第130頁、第132頁
    ），顯見客觀上立於告訴人地位之一般人，於聽聞上開言論
    後，當會對被告是否會對本案訊息之內容付諸實行，或採取
    何種行為一事感到擔憂，實已足以危及一般人社會日常生活
    之安全感，而被告於行為時為年滿29歲之成年人，對於告訴
    人遭受此等惡害通知而心生害怕之情，自當知之甚明，故被
    告及辯護人上揭所辯，顯非可採。
　4.另就辯護人稱被告於本案貼文中有加註「zzz」，此註記在
    網路上的含意有電波和睡覺的意思，被告係要用電波和睡覺
    的方式來攻擊告訴人，為人力無法掌握之事而非恐嚇等語。
    然依照社會一般通念而言，被告既已與告訴人間前有諸多言
    論上之衝突，則被告使用要殺了告訴人一詞，即足以構成恐
    嚇之惡害通知，其後縱使加註「zzz」一詞，仍未逸脫該恐
    嚇之文字意涵。況「zzz」一詞，依照一般社會大眾之理解
    ，至多僅得代表睡覺之意，實無所謂使用電波攻擊之意，自
    不得以被告於本案訊息中額外加註「zzz」，即得逕認被告
    上揭所述不構成恐嚇之用語。
(二)被告因不滿告訴人於網路上發表之文章，方基於恐嚇危害安
    全之犯意，對告訴人告以「我要殺了丁○○zzz」之惡害通知
    ：
　  經查，本案起因乃係被告對於告訴人針對其子患有亞斯伯格
    症相關之文章心生不滿，方使用諸多不同帳號（即「花蘊涵
    」、「張智評」、「rain5_487」、「summer0000000」、「
    sandy_wang168」）不斷至告訴人所經營之社群軟體帳號（
    即「Nicholas style」、「恬雨手工皂」）留言，並質疑告
    訴人之觀點等節，業據證人即告訴人於檢察事務官詢問時所
    陳述明確（見新北檢偵卷第74頁正反面），復有其等間之對
    話紀錄擷圖在卷可考（見新北檢偵卷第14至15頁、第17頁、
    第46至55頁、第86至100頁、第207頁、第112至114頁、第11
    5頁、第116至126頁、第207至210頁），此亦為被告所不否
    認（見本院卷第111至112頁），堪以認定；參以被告甚至多
    次致電告訴人，雖經告訴人未予以回應，被告於深夜仍不斷
    致電或傳簡訊與告訴人乙情，亦經證人即告訴人於檢察事務
    官詢問時所陳述明確（見新北檢偵卷第74頁正反面），且有
    行動電話通話紀錄擷圖可佐（見新北檢偵卷第80至82頁），
    此亦為被告所自承在卷（見本院卷第112頁），亦堪認定；
    佐以告訴人於110年3月29日至派出所對被告提起妨害名譽之
    告訴，有該次警詢筆錄附卷可佐（見新北檢偵卷第6至7頁）
    ，被告於接獲警方之通知後，於同年5月14日至警局作筆錄
    ，有該次警詢筆錄存卷可考（見新北檢偵卷第4至5頁背面）
    ，被告隨即於同年5月24日傳送本案訊息與告訴人。綜合被
    告上揭種種之舉措，堪認被告確係因不滿告訴人於網路上發
    表文章之觀點，亦對於告訴人所提出之告訴懷恨在心，方基
    於恐嚇之犯意，以本案訊息恐嚇告訴人甚明。此亦可由被告
    於案發後之110年6月21日4時57分許所傳與告訴人之簡訊中
    稱：「這家人沒事只會亂告人，讓被告陪你跑警局跑法院，
    讓你做完筆錄還要蓋手印受盡屈辱，一定會有報應。什麼都
    只會假裝說我好害怕，我要去報警，你他媽三歲小孩歐，難
    怪這麼低能，不接電話可以啊，全家死光光，趕快害怕啊，
    真正害怕的人是不會說出來的，你趕快去割腕跳樓，丁○○趕
    快死全家去割腕跳樓，你小孩跟著你這種媽媽，家教也好不
    到哪去，我要轉發你小孩照片，叫中和區的人好好排擠他」
    等語（見新北檢偵卷第84頁），由此字裡行間均可見被告已
    表達對告訴人之恐嚇及憤怒之意，亦可間接佐證被告主觀上
    顯有恐嚇之犯意無訛。被告所傳本案貼文之目的，即是為使
    告訴人心生恐懼，故被告及辯護人辯以其主觀上無恐嚇之犯
    意云云，顯係其事後卸責之詞，不足採信。
(三)被告及辯護人雖提出另案被告於網路公開之留言板所稱「我
    要殺光你們」一語，所涉刑法第151條恐嚇公眾罪，另經檢
    察官以罪嫌不足為不起訴處分，有該不起訴處分書可佐（見
    本院卷第59至61頁），固堪認定。然細譯該案之報告意旨係
    被告在公眾之留言板上針對特定之案外人等留言恐嚇言詞，
    而非針對不特定人或多數人，與本案被告係直接傳送本案訊
    息與告訴人，就所涉之罪名及犯罪手段均不相同，自不得以
    該案檢察官最終認定為不起訴處分之結果，而得遽為有利於
    本案被告之認定。
(四)被告雖一再以其係因不滿告訴人以其子係患有亞斯伯格症乙
    節置辯。被告固可針對亞斯伯格症之議題提出觀點，進而與
    告訴人為合理溝通或評論各自之主張，此乃言論自由保障之
    範疇，故此部分被告對告訴人所涉刑法第309條第1項公然侮
    辱罪及同法第310條第2項之散布文字誹謗罪等罪嫌，均經檢
    察官另為不起訴處分，有不起訴處分書可考（見士林地檢署
    110年度偵字第15543號卷【下稱甲○偵卷】第91至95頁）。
    然本案被告上揭所述已涉及告訴人之人身安全，而恐嚇危害
    安全罪處罰之目的，係在於保護個人免受不當外力施加恐懼
    之意思自由法益，顯然與名譽權之保護法益有異，自非言論
    自由保障之範疇，故被告上揭所辯與告訴人間之衝突緣由或
    動機，均不得作為脫免本罪之理由。
(五)末就被告雖經醫院診斷出受有高功能自閉症（亞斯伯格症）
    、思覺失調症、注意力不足過動症，而有社會情境理解及溝
    通障礙，固著度高，情緒起伏大、過度焦慮緊繃之症狀等情
    ，有夏凱納生活診所及三總北投分院附設民眾診療服務處之
    診斷證明書存卷可參（見甲○偵卷第19至21頁），並經辯護
    人請求囑託醫院對被告進行精神鑑定，以證明被告是否因上
    開病情，有無法辨識行為違法（或顯著降低），或欠缺依辨
    識而行為之能力（或顯著降低）之情狀等語（見本院卷第12
    7頁）。然被告是否罹患精神疾病，與是否不能辨識行為違
    法或欠缺依其辨識而行為之能力，並無必然、絕對之關聯。
    又觀諸被告所提出之診斷證明書、精神部臨床心理報告等資
    料，可知被告於本案發生即110年5月24日前，係經診斷為：
    情緒上稍易怒、社會認知部份能解讀簡單的社會訊息，稍複
    雜的有困難，用字較文謅謅，機械式的思維模式，推測在人
    際互動中較乏變通性等情，有台北榮民總醫院精神部臨床心
    理報告可憑（見本院卷第39頁），但查無被告有何不能辨識
    其行為違法或欠缺辨識其能力，或上開能力有顯著降低之情
    。再者，告訴人前對被告提起妨害名譽之告訴後，被告分別
    於110年5月14日、同年12月2日至警局、士林地檢署說明，
    斯時被告均能詳細陳述其與告訴人間之爭執源由與經過（見
    新北檢偵卷第4至5頁背面、甲○偵卷第9至13頁），復能熟悉
    使用不同帳號多次傳送訊息與告訴人，於訊息中能清楚使用
    「私訊不犯法」、「來啊告我啊」、「告恐嚇啊」、「私訊
    刑法管不到的」、「光是要查就有困難，非重大刑事案件，
    臉書屬於國外代理伺服器，他們是不會給ip的，警察只能從
    臉書上貼文公開資訊查，我以後全部設限朋友觀看就好」等
    語（見新北偵卷第134至136頁、第87頁），足徵其於110年
    間之邏輯清楚一致，並熟知刑事訴訟程序，且其於本案偵查
    、準備程序及審理中均能清楚表達告訴人未有心生畏懼、其
    無恐嚇告訴人之意思，並能提出其與告訴人間歷來之對話紀
    錄擷圖，亦能清楚針對本院訊問之各個問題詳實回答（見本
    院卷第111至112頁），則被告既能清楚、明確表達何以傳送
    本案訊息之起因、理由，顯見其對告訴人為前開恐嚇行為時
    ，確實知悉其行為之意義及目的，其當時之認知能力應與常
    人無異，並無因精神障礙或心智缺陷，致不能辨識其行為違
    法或辨識能力顯然降低之情。本院綜合上情，已可排除被告
    行為時業已達刑法第19條第1項或第2項所指情狀，自無鑑定
    之必要。辯護人據此聲請精神鑑定並主張有刑法第19條之減
    刑適用等語，即無所本。
(六)綜上所述，被告及辯護人所辯上情，均不足採信。本案事證
    明確，被告上揭犯行，堪以認定，應予依法論科。　　
四、論罪科刑
(一)論罪：
　　核被告上開所為，係犯刑法第305條恐嚇危害安全罪。
(二)量刑：
　　爰以行為人之責任為基礎，審酌被告自承係對於告訴人於網
    路上所張貼關於其子患有亞斯伯格症有關之貼文不滿，方傳
    送本案訊息之犯罪動機，及透過私訊之方式，傳送恐嚇性之
    本案訊息文字之犯罪手段，與內容造成告訴人心生畏懼之犯
    罪所生損害，所為實屬不該；參以被告前並無犯罪經法院判
    處有罪確定之前科紀錄等平日素行（見本院卷第141至143頁
    ）；復衡諸被告犯後始終否認犯行，未曾向告訴人道歉或有
    表達歉意之犯後態度；兼衡被告於本院審理時所自陳：大學
    在學中，未婚、與爸媽同住，目前尚未工作、靠爸媽扶養和
    社福津貼，領有第一類中度身心障礙證明等語（見本院卷第
    113頁、第139頁）之教育、智識程度暨家庭經濟生活狀況等
    一切情狀，量處如主文所示之刑，並諭知易科罰金之折算標
    準。
據上論斷，應依刑事訴訟法第299條第1項前段，刑法第305條、
第41條第1項前段，刑法施行法第1條之1第1項，判決如主文。
本案經檢察官丙○○提起公訴，檢察官周禹境到庭執行職務。
中　　華　　民　　國　　111 　年　　5 　　月　　17　　日
                  刑事第六庭　　法  官  林哲安  
以上正本證明與原本無異。
如不服本判決，應於判決送達後20日內向本院提出上訴書狀，並
應敘述具體理由；其未敘述上訴理由者，應於上訴期間屆滿後20
日內向本院補提理由書（均須按他造當事人之人數附繕本），「
切勿逕送上級法院」。告訴人或被害人如對於本判決不服者，應
具備理由請求檢察官上訴，其上訴期間之計算係以檢察官判決正
本送達之日期為準。因疫情而遲誤不變期間，得向法院聲請回復
原狀。
                                書記官  温育儷
中　　華　　民　　國　　111 　年　　5 　　月　　18　　日
附錄本案所犯法條全文：
中華民國刑法第305條
以加害生命、身體、自由、名譽、財產之事恐嚇他人，致生危害
於安全者，處2年以下有期徒刑、拘役或9千元以下罰金。